【裁判字號】    98,易,2002
【裁判日期】    980821
【裁判案由】    詐欺
【裁判全文】
臺灣臺中地方法院刑事判決              98年度易字第2002號
公  訴  人  臺灣臺中地方法院檢察署檢察官
被      告  乙○○
上列被告因詐欺案件，經檢察官提起公訴（98年度偵字第12396
號），本院判決如下：
    主    文
乙○○幫助犯詐欺取財罪，處有期徒刑肆月，如易科罰金，以新
台幣壹仟元折算壹日。
    犯罪事實
一、乙○○在可預見將其所有金融機構帳戶之存摺、提款卡及密
    碼等帳戶資料交予不詳年籍之成年人使用，足供他人作為詐
    欺取財匯款之工具，仍基於幫助他人犯罪之不確定故意，於
    民國97年5月2日下午某時，在臺北火車站附近新光三越百貨
    公司旁，將其所有華南商業銀行大甲分行帳號000000000000
    號帳戶之提款卡一張（含密碼，下稱華南商銀帳戶）交付予
    某一年籍不詳、自稱徐副理之成年男子取得，而容任他人作
    為詐欺取財之工具。嗣後，該名成年男子即基於詐欺取財之
    犯意，於97年5月2日下午10時55分許，假冒「東森購物」之
    客服人員，撥打電話予甲○○，向甲○○佯稱：甲○○購買
    之行李箱所簽帳單係分期付款，要向甲○○取消，故甲○○
    須提供名下銀行聯絡資料等語，其後，再以佯裝係銀行人員
    ，向甲○○訛稱：需前往郵局提款機操作餘額查詢，以取消
    分期付款之簽帳單等語，致甲○○因此陷於錯誤，而依該名
    成年人之指示操作提款機，而於97年5月4日中午12時53分許
    ，至華南銀行操作自動櫃員機，而將所有現金新臺幣（下同
    ）10萬元轉帳至張楊苓之上開帳戶內。嗣經甲○○發覺受騙
    而報警處理，員警查得前揭華南商銀帳戶係乙○○本人所申
    請，始循線獲悉上情。
二、案經臺北縣政府警察局新店分局報請臺灣臺中地方法院檢察
    署檢察官提起公訴。
    理    由
一、訊據被告乙○○對於上開犯罪事實供承不諱，復經被害人甲
    ○○於警詢中指述詳實，且有新竹縣政府警察局竹北分局新
    工派出所受理刑事案件報案三聯單、受理詐騙帳戶通報警示
    簡便格式表、內政部警政署反詐騙案件紀錄表、華南銀行交
    易明細表、華南商銀自動櫃員機交易明細表、華南商銀大甲
    分行97年5月30日函及所附客戶基本資料及存款往來明細表
    、存款往來項目申請書、開戶總約定書條款確認聯及臺灣大
    哥大補印通話明細單存卷足參，又按刑法上之故意，分直接
    故意（確定故意）與間接故意（不確定故意），「行為人對
    於構成犯罪之事實，明知並有意使其發生者」為直接故意；
    又「行為人對於構成犯罪之事實，預見其發生而其發生並不
    違背其本意者」為間接故意；而參以郵政儲金或銀行帳戶可
    供款項之存匯、提領，一般人均可輕易申請開設，並無任何
    資格條件之限制，苟有使用金融存款帳戶之正當用途，自以
    使用其本人或可信賴之親友申請之帳戶，最為便利安全，始
    可避免帳戶名義人反悔或心存歹念，利用通知掛失止付、變
    更存戶印鑑圖章或換摺之方式，將帳戶內之款項領走一空，
    反致使用帳戶人蒙受損失，苟非為犯罪等不法目的或為掩飾
    自己真實身分，並藉以逃避查緝，依常情並無捨棄自己申設
    帳戶而迂迴以花費金錢或其他方法向無相當信賴關係之陌生
    人取得帳戶使用之理，且近年來詐欺取財之犯罪類型層出不
    窮，該等犯罪，多數均係利用他人帳戶作為詐欺所得財物之
    出入帳戶，業經媒體廣為披載，是依一般人通常之知識、智
    能及經驗，均已詳知向陌生人購買、承租或其他方法取得帳
    戶者，多係欲藉該帳戶取得不法犯罪所得，且隱匿帳戶內資
    金之實際取得人之身分，以逃避追查，則被告係成年且有智
    識之人，對此亦應知之甚詳，自難諉稱不知，故被告對於交
    付上開華南商銀帳戶之提款卡（含密碼）予該姓名年籍不詳
    之詐欺者，將可能被用來作為詐欺取財等非法用途上，應有
    所預見，且不違背其本意。是以，被告猶仍提供其所有上開
    帳戶予該名年籍不詳之詐欺者使用，當堪認被告亦有容任該
    詐騙者將被告所有上開帳戶作為詐欺取財之匯款指定帳戶使
    用，準此，被告顯有幫助詐欺取財之不確定故意存在無疑；
    另按刑法上之幫助犯，係指以幫助之意思，對於正犯資以助
    力，而未參與實施犯罪之行為者而言；查本件被告將其所有
    之華南商銀帳戶提供予該名成年人作為遭詐欺取財之受害人
    匯款指定之帳戶，乃係基於幫助他人詐欺取財之犯意，而被
    告提供上開帳戶之行為，復屬詐欺取財構成要件以外之行為
    ，則被告自屬以幫助之意思，參與詐欺取財構成要件以外之
    行為，應以詐欺取財之幫助犯論。基上可見，被告所為上開
    自白，核與事實相符。本案事證明確，被告上開犯行，堪予
    認定。
二、查上開年籍不詳之成年人基於意圖為自己不法所有之犯意，
    以上開之方式為詐術，使被害人甲○○陷於錯誤，而將本人
    之物交付，該不詳之成年人所為，係犯刑法第339條第1項之
    詐欺取財罪。被告將上開帳戶之提款卡等物交給不詳年籍之
    成年人詐取財物，核其所為，係幫助犯刑法第339條第1項之
    詐欺取財罪。被告幫助該等詐欺集團人員犯罪，為幫助犯，
    依刑法第30條第2項之規定，按正犯之刑減輕之。爰審酌被
    告隨意提供其所有上開帳戶供他人非法使用，將助長社會犯
    罪風氣，可能導致真正犯罪者逍遙法外，其行為殊屬不當，
    又被害人在財產上受有甚大損害，心理上亦受有相當之痛苦
    ，被告犯罪後迨至本院行準備程序中原均矯飾犯行，事後始
    於本院審理時供承犯罪之犯罪後態度，又被告亦未賠償被害
    人之損失，惟念及被告本身並未實際參與本件詐欺取財之犯
    行，責難性較小等一切情狀，量處如主文所示之刑，並諭知
    易科罰金之折算標準。
據上論斷，應依刑事訴訟法第299條第1項前段，刑法第30條第1
項、第2項、第339條第1項、第41條第1項前段，刑法施行法第1
條之1，判決如主文。
中    華    民    國    98    年    8     月    21    日
              刑事第一庭  審判長  法  官  林宜民
                                  法  官  林清鈞
                                  法  官  許惠瑜
以上正本證明與原本無異。
如不服本判決應於收受送達後10日內向本院提出上訴書狀，並應
敘述具體理由；其未敘述上訴理由者，應於上訴期間屆滿後20日
內向本院補提理由書（均須按他造當事人之人數附繕本）「切勿
逕送上級法院」。
                                  書記官  楊家印
中    華    民    國    98    年    8     月    21    日
附錄法條：
刑法第三百三十九條第一項
意圖為自己或第三人不法之所有，以詐術使人將本人或第三人之
物交付者，處5年以下有期徒刑、拘役或科或併科1千元以下罰金
。
以前項方法得財產上不法之利益或使第三人得之者，亦同。
前二項之未遂犯罰之。


司法院資訊處製作；財團法人民間司法改革基金會備份。
